【裁判字號】    92,上訴,477
【裁判日期】    920520
【裁判案由】    誣告等
【裁判全文】
臺灣高等法院臺中分院刑事判決             民國九十二年度上訴字第四七七號
    上  訴  人  臺灣臺中地方法院檢察署檢察官
    被      告  丁○○
右上訴人因被告偽造文書案件，不服臺灣臺中地方法院中華民國九十二年一月二十九
日第一審判決（民國九十二年度易字第二三○號，起訴案號：臺灣臺中地方法院檢察
署民國九十一年度偵字第一二一○三號），提起上訴，本院判決如左：
    主  文
原判決撤銷。
丁○○偽造署押，足以生損害於公眾及他人，處有期徒刑月，如易科罰金，以參佰
元折算壹日。
內政部警政署刑事警察局國際刑警科民國八十九年四月二十日被害人筆錄上偽造之「
丙○○」署名壹枚、指印肆枚、彰化縣警察局民國八十九年十月七日被害人筆錄、指
認紀錄上偽造之「丙○○」署名貳枚及指印伍枚，均沒收。
    事  實
一、丁○○曾有竊盜、違反麻醉藥品管理條例、肅清煙毒條例、贓物罪前科（不構成
    累犯），品行不良，於民國（下同）八十八年間，因贓物案件經本院判處有期徒
    刑七月確定後，畏罪逃匿，經臺灣臺中地方法院檢察署於八十八年十二月三十一
    日發布通緝。嗣因丁○○指控陳詩圳涉犯擄人勒贖罪嫌（業經臺灣臺東地方法院
    檢察署檢察官為不起訴處分確定在案），惟因被通緝恐遭查獲，為逃避追緝，竟
    接續於：（一）八十九年四月二十日十六時許，在內政部警政署刑事警察局國際
    刑警科製作被害人筆錄時，在筆錄上偽簽「丙○○」之署名一次及按押指印四次
    。（二）八十九年十月七日一時許，在彰化縣警察局製作被害人筆錄及指認紀錄
    時，於筆錄及紀錄上偽簽「丙○○」之署名二次及按押指印五次，足生損害於丙
    ○○本人及筆錄之正確性。
二、案經臺灣臺東地方法院檢察署檢察官簽分呈請臺灣高等法院檢察署檢察長核令移
    轉臺灣彰化地方法院檢察署檢察官再呈臺灣高等法院臺中分院檢察署檢察長核令
    移轉臺灣臺中地方法院檢察署檢察官偵查起訴。
    理  由
一、右揭事實，業經被告丁○○自白不諱，核與被害人丙○○指述情節相符，復有上
    開筆錄、紀錄及內政部警政署刑事警察局八十九年十二月二十七日刑鑑字第一九
    九一○六號鑑驗通知書在卷可稽，被告犯行堪以認定，應予依法論科。
二、核被告所為，係犯刑法第二百十七條第一項之偽造署押罪。被告偽造「丙○○」
    之署名及按押指印之行為，自足生損害於丙○○本人及警察機關對於警訊筆錄及
    指認紀錄製作之正確性。被告雖然先後多次冒用「丙○○」名義在上開筆錄及紀
    錄上偽造署押及按指印，然其係利用同一機會，在同一時段就同一犯罪構成事實
    ，本於單一犯意之接續行為，僅侵害一法益，為接續犯，應僅論以一罪而非連續
    犯。又被告於行為後，刑法第四十一條易科罰金之標準已於九十年一月十日公布
    施行，於同年月十二日生效，比較新舊法，其易科罰金之標準，以新法較有利於
    被告，是行為人犯後法律已有變更，依刑法第二條第一項前段之規定，應適用最
    有利於行為人之法律之修正後刑法第四十一條第一項前段之規定，附此敘明。原
    審對於被告予以論罪科刑，固非無見，然查原審未及作上述新舊法之比較適用，
    即有未合；又誣告罪之成立，須其申告內容完全出於憑空捏造，若所告尚非全然
    無因，祇因缺乏積極證據證明致被誣告人不受訴追處罰者，尚難遽以誣告論罪，
    最高法院四十三年度臺上字第二五一號著有判例。經查臺灣臺東地方法院檢察署
    檢察官於偵辦丁○○告訴陳詩圳擄人勒贖乙案中，認為：「本件查無告訴人丁○
    ○所指訴之其他二名不詳名姓年籍之人及槍枝、贖款、告訴人所有之金項鍊、金
    手鍊等物品，不能僅憑告訴人丁○○及證人乙○○有瑕疵之指訴及證詞，遽為不
    利被告陳詩圳犯罪事實之認定，此外，復查無其他積極證據足認該被告有擄人勒
    贖之犯行，認該被告罪嫌不足，而予以處分不起訴」云云，有該署九十一年度偵
    字第三五四號陳詩圳強盜等偵查卷宗及不起訴處分書可按。訊之被告丁○○堅決
    否認有誣告之情事，並辯稱：「因陳詩圳在我被搶之前約我出去，我確實有被搶
    ，我懷疑是他，我沒有誣告之行為」等語，揆之上開說明，自難論以被告誣告之
    罪責。本件被告經起訴之犯罪事實係被告於告訴陳詩圳擄人勒贖案件中，偽簽「
    丙○○」之署名，涉有刑法偽造署押罪嫌而提起公訴，並未就其於該案之告訴是
    否涉有誣告罪嫌起訴，原審竟以被告亦涉犯誣告罪，且所犯誣告罪與偽造署押罪
    為牽連犯之裁判上一罪關係，而併予審理，亦有未洽，檢察官上訴意旨執此指摘
    原判決不當，為有理由，應由本院將原判決予以撤銷改判，爰審酌被告曾犯竊盜
    罪、違反麻醉藥品管理條例、肅清煙毒條例、贓物罪，有臺灣高等法院被告全國
    前案紀錄表附卷可按，雖不構成累犯，惟足見其品行不良，其犯罪之動機、目的
    、手段、所生之危害與犯罪後之態度等一切情狀，量處如主文第二項所示之刑，
    並諭知易科罰金之折算標準。
三、內政部警政署刑事警察局國際刑警科八十九年四月二十日被害人筆錄上偽造之「
    丙○○」署名一枚、指印四枚、彰化縣警察局八十九年十月七日被害人筆錄、指
    認紀錄上偽造之「丙○○」署名二枚及指印五枚，不問屬於犯人與否，應依刑法
    第二百十九條之規定，予以宣告沒收。
四、據上論斷，應依刑事訴訟法第三百六十九條第一項前段、第三百六十四條、第二
    百九十九條第一項前段，刑法第二百十七條第一項、第二百十九條、第二條第一
    項前段、修正後刑法第四十一條第一項前段，罰金罰鍰提高標準條例第二條，判
    決如主文。
本案經檢察官甲○○到庭執行職務。
中      華      民      國    九十二     年      五       月    二十    日
                                   臺灣高等法院臺中分院刑事第九庭
                                         審判長法  官  陳  筱  珮
                                               法  官  趙  春  碧
                                               法  官  吳  重  政
右正本證明與原本無異。
檢察官得上訴。
被告不得上訴。
如不服本判決應於收受送達後十日內向本院提出上訴書狀，其未敘述上訴之理由者並
得於提起上訴後十日內向本院補提理由書（均須按他造當事人之人數附繕本）。
                                               書記官  林  育  德
中      華      民      國    九十二     年      五       月   二十二   日
附錄：
刑法第二百十七條第一項：
偽造印章、印文或署押，足以生損害於公眾或他人者，處三年以下有期徒刑。
                                                                        Ｆ


司法院資訊處製作；財團法人民間司法改革基金會備份。
